【裁判字號】    98,聲再,236
【裁判日期】    980710
【裁判案由】    詐欺
【裁判全文】
臺灣高等法院刑事裁定                 98年度聲再字第236號
    再審聲請人
    即受判決人  甲○○
上列聲請人因詐欺等案件，對於本院98年度上易字第101號，中
華民國98年5月20日第二審確定判決（臺灣基隆地方法院97年度
易字第315號，起訴案號：臺灣基隆地方法院檢察署97年度偵字
第777號；移送併辦案號：97年度偵字第1974號、第5121 號），
聲請再審，本院裁定如下：
    主  文
再審之聲請駁回。
    理  由
一、聲請再審意旨略以：依照原審審理時未及發現之中國人壽保
    險公司所出具「中國人壽[中信555]團體定期綜合保險重要
    條款」所檢附之「殘廢程度與保險金給付表」，其上記載：
    如雙眼均達失明標準者，其給付比例為100%、雙眼視力減退
    至0.06以下者，其給付比例為60%、雙眼視力減退至0.1以下
    者，其給付比例則為40%，可見保險公司於被保險人因「視
    力障害」而申領保險金時，按照其視力減損程度，其給付金
    額即有差異，並非僅限於「雙眼失明」始能取得保險金之給
    付。又聲請人於保險金申請書之記載，其申請事由係以「視
    力障害」而非「失明」，保險公司本應按聲請人視力之實際
    狀況，負保險金給付之責。因此縱令原確定判決指稱聲請人
    乃故意施用任何詐術致醫師陷於錯誤．以此方式取得不實之
    診斷證明云云屬實，但仍應就其實際視力程度加以判斷始可
    ；否則如聲請人雖非雙眼均達失明標準，但其視力實已減退
    至0.06以下者，保險公司本有給付保險金之義務，自難謂聲
    請人之行為對保險公司有任何實害可言。是依前開說明可知
    ，上揭「殘廢程度與保險金給付表」，足生影響於原確定判
    決關於被害人是否受有財產損害之認定，可見聲請人並無導
    致任何損害，自應受無罪之諭知。再者，原確定判決係以聲
    請人得自行駕車及自由行走情事，認定聲請人絕無可能達到
    保險金理賠之標準（即「萬國視力表0.02以下）云云。然查
    ，原確定判決之前揭論點固可資為認定聲請人雙眼視力程度
    之參考，但在欠缺足夠之醫學論據加以佐證，並確保絕無任
    何特殊案例存在之前，尚難據為論斷聲請人有無達到保險公
    司所訂「失明」之絕對標準，此由全盲人能夠駕機安全返航
    、且哈佛大學及德國提堡大學神經學教授提出之實驗證實全
    盲人依照潛意識可以繞過路障行動自如或操作車輛等情事，
    即可證之。惟原確定判決卻未採納此等尚未發現之證據，徒
    以萬國視力表0.02以下之人絕無可能自行駕車及自由行走之
    偏見，逕認聲請人之視力程度未達保險公司所訂之給付標準
    云云，致其遭受有罪之判斷，亦有違誤之處。綜上所述，聲
    請人因未發現前開證據，致未主張該有利於己之情事，始被
    判處罪刑確定。為此，依刑事訴訟法第420條第1項第6款之
    規定，聲請再審云云。
二、按刑事訴訟法第420條第1項第6款所謂發現確實之新證據，
    係指當時已經存在而發現在後或審判時未經注意之證據，且
    須可認為確實足以動搖原確定之判決，而為受判決人有利之
    判決者而言。如證據係其當時所明知已經存在之證據，並非
    事後所發現，或證人所為之證言是否可採，尚須經過調查程
    序決定取捨，亦非確實足以動搖原確定判決而為受判決人有
    利之判決，即均與上述所謂發見確實之新證據，有所不合（
    最高法院81年度台抗字第261號裁定參照）。又所謂「發現
    確實之新證據」，係指該證據於事實審法院判決前業已存在
    ，為法院、當事人所不知，不及調查斟酌，至其後始行發現
    ，且就證據本身形式觀察，固不以絕對不須經過調查程序為
    條件，但必須顯然可認為足以動搖原有罪之確定判決，而為
    受判決人無罪、免訴、免刑或輕於原判決所認罪名之判決者
    為限。亦即該「新證據」須可認為確實具有足以動搖原確定
    判決，而對受判決人為更有利判決之「確實性」外，尚須具
    備該證據係在事實審法院於判決前已存在，因未經發現，不
    及調查斟酌，或審判時未經注意，至其後始行發現之「嶄新
    性」特質，二者均屬不可或缺，倘若未具備上開「確實性」
    與「嶄新性」二種聲請再審新證據之特性，即不能據為聲請
    再審之原因（最高法院90年度台抗字第71號裁定參照）。
三、經查：（一）刑法第339條第1項詐欺罪之成立，以意圖為自
    己或第三人不法所有，以詐術使人將本人或第三人之物交付
    為要件。所謂以詐術使人交付，必須被詐欺人因其詐術而陷
    於錯誤，若其所用方法，不能認為詐術，亦不致使人陷於錯
    誤，即不構成該罪，此有46年台上第260號判例可參。聲請
    人認上揭「殘廢程度與保險金給付表」，為原審審理時未及
    發現，足生影響於原確定判決關於被害人是否受有財產損害
    之認定。惟聲請人即被告欺騙醫師，使其等開具與被告病況
    不符之診斷證明書，被告再持上開證明書分向九家保險公司
    請求保險給付，應分別成立詐欺取財罪及詐欺取財未遂罪，
    業據原確定判決綜合卷內事證於判決書中論述稽詳，至被害
    人是否受有財產損害，是犯罪既遂與未遂之別，是縱聲請人
    指訴屬實，亦難認確足生影響原判決之結果，揆諸前揭意旨
    ，即非刑事訴訟法第420條第1項第6款所謂發現確實之新證
    據，自不得據為聲請再審之理由。（二）又聲請人所舉全盲
    人能夠駕機安全返航、哈佛大學及德國提堡大學神經學教授
    提出之實驗證實全盲人依照潛意識可以繞過路障行動自如或
    操作車輛之例，純屬特例及個案，縱經原審斟酌，亦難認確
    足生影響判決之結果。
四、綜上，聲請人所述各節並無合於刑事訴訟法第420條第1項第
    6 款所定之情形，自難認為有再審之理由，應予駁回。
據上論斷，應依刑事訴訟法第434條第1項，裁定如主文。
中    華    民    國    98    年     7    月    10    日
                  刑事第一庭審判長法  官  葉騰瑞
                                  法  官  王炳梁
                                  法  官  莊明彰
以上正本證明與原本無異。
不得抗告。
                                  書記官  吳金來
中    華    民    國    98    年     7    月    10    日


司法院資訊處製作；財團法人民間司法改革基金會備份。
